臺灣高雄地方法院民事裁定
110年度消債更字第330號
聲　請　人　高志芬　00000000000000000000000000000000000
00000000000000000000000000000000000000000000000000
上列當事人因消費者債務清理事件聲請更生，本院裁定如下：
    主  文
聲請人高志芬自中華民國一一一年五月四日下午四時起開始更生
程序。
命司法事務官進行本件更生程序。
    理  由
一、聲請意旨略以：伊有不能清償債務情事，前依消債條例規定
    ，向滙豐(台灣)商業銀行股份有限公司(下稱滙豐(台灣)銀
    行)聲請前置協商，惟協商不成立。伊又未經法院裁定開始
    清算程序或宣告破產，爰聲請更生等語。
二、按債務人不能清償債務或有不能清償之虞者，得依本條例所
    定更生或清算程序，清理其債務；債務人無擔保或無優先權
    之本金及利息債務總額未逾新臺幣（下同）12,000,000元者
    ，於法院裁定開始清算程序或宣告破產前，得向法院聲請更
    生；法院開始更生程序之裁定，應載明其年、月、日、時，
    並即時發生效力；法院開始更生或清算程序後，得命司法事
    務官進行更生或清算程序，必要時得選任律師、會計師或其
    他適當之自然人或法人1人為監督人或管理人，消費者債務
    清理條例（下稱消債條例）第3條、第16條第1項、第42條第
    1項、第45條第1項分別定有明文。
三、經查：
　㈠聲請人前向滙豐(台灣)銀行聲請前置協商，於民國110年2月2
    3日協商不成立，嗣於110年11月18日具狀向本院聲請更生等
    情，有前置協商不成立通知書（卷第30頁）附卷可稽，堪信
    為真實。
  ㈡聲請人財產、所得
　　聲請人於108年度至109年度申報所得各為579,749元、46,01
    3元，名下無財產，有新光人壽保單2張，其中保單號碼AJPE
    192790號解約金為75,690元(含未到期保費6,349元，前於10
    9年11月5日曾領取醫療理賠金37,836元、108年8月13日曾領
    紅利給付797元)，保單號碼AMMEM36900號，解約金0元，有
    三商美邦人壽保單6張，保單號碼分別為176800294014號、1
    79600075594號、179600088548號、176800294761號、17960
    0088555號、176800292336號，解約金各為11,455元(前於10
    9年10月30日已領取理賠金4,000元)、107,856元(前於110年
    6月9日、108年5月20日分別領取生存金3,000元)、48,156元
    (前於110年6月9日、108年5月20日分別領取生存金3,000元)
    、676元、5,550元、447.86美元(即新台幣12,475元，前於1
    10年4月16日申請保單解約)，中華郵政壽險保單3張，保單
    號碼05178553號，要保人為聲請人母親(109年6月10日已給
    付終止解約金95,068元予受益人即聲請人)，保單號碼09979
    413號(109年6月10日已給付終止解約金48,413元予受益人即
    聲請人母親)，保單號碼67196387號，解約金為25,009元(10
    8年1月11日變更生存保險金受益人即聲請人為第三人，109
    年12月4日變更滿期保險金受益人即聲請人為第三人，110年
    2月24日轉帳給付生存保險金8,571元予生存受益人)，至中
    國人壽保單非要保人、國泰人壽則無有效保險契約，又聲請
    人自陳於108年11月至110年2月擔任餐車助手，月薪25,000
    元，110年3月迄今任職於金勻(即其邦)有限公司，據該公司
    之薪資明細表所載，自110年3月至111年2月之每月平均薪資
    25,140元【計算式：(24,000×2＋24,160＋25,600＋24,800＋24,
    960＋25,600＋25,280＋25,120＋25,920＋26,040＋26,208)÷12＝25
    ,140，元以下四捨五入】，未領取補助或給付等情，有如附
    表所示證據在卷可佐。依聲請人上述工作、收入及財產情況
    ，堪認以其110年3月至111年2月任職於金勻(即其邦)有限公
    司之每月平均收入25,140元，核算其償債能力，較為妥適。
  ㈢最低生活費用
　　聲請人主張每月支出12,699元（無房屋租金）乙情。按債務
    人必要生活費用，以最近1年衛生福利部或直轄市政府所公
    告當地區每人每月最低生活費1.2倍定之，消債條例第64條
    之2第1項定有明文。本院參酌衛福部社會司所公告111年度
    高雄市最低生活費為14,419元，1.2倍即17,303元。又聲請
    人陳稱與父母親、胞妹、胞弟共同居住胞妹所有房屋內乙情
    ，是其無房屋費用支出，故計算其個人每月必要生活費時，
    即應自前開已包括居住費用在內之每月最低生活費用中，扣
    除相當於房屋支出所佔比例（大約為24.36％）。依此計算結
    果，聲請人每月之必要生活費應以13,088元為準【計算式：
    17,303－（17,303×24.36%）＝13,088】，聲請人主張每月必
    支出約12,699元，未逾上開金額，尚屬合理，應予採計。
  ㈣聲請人扶養費支出
　　聲請人稱負擔父母親及未成年子女謝○嫣之扶養費，每月各
    為2,000元、2,000元、6,000元。經查：
　①父親高昇光係42年6月生，108年至109年度均無申報所得，名
    下無財產，前於104年11月5日領有老年給付1,826,387元，
    母親劉台珍係44年4月生，108年至109年度均無申報所得，
    名下有2017年出廠車輛1部，前於95年12月22日領有老年給
    付817,950元，現領國民年金老年年金5,141元，均未領有其
    他補助或給付等情，此有戶籍謄本（卷第142頁）、稅務電
    子閘門財產所得調件明細表(卷第95至97頁、第98至100頁)
    、所得資料清單及財產歸屬資料清單（卷第53至54頁、第62
    至63頁）、社會補助查詢表(卷第50至52頁)、勞動部勞工保
    險局函(卷第70至71頁)、高雄市政府都市發展局函(卷第76
    頁)、勞動部勞動力發展署高屏澎東分署函(卷第73頁)、存
    摺(卷第136頁、第137至139頁)、勞保投保資料(卷第87至89
    頁)附卷可憑，聲請人陳稱父親、母親均無業，又除聲請人
    外，聲請人之父母親另有2名子女(參卷第144頁)，應與聲請
    人共同負擔父母親之扶養義務。本院認聲請人之父親、母親
    (就領取年金不足部分)均有受扶養之必要，扶養費用數額部
    分，按受扶養者之必要生活費用，準用第1項規定計算基準
    數額，並依債務人依法應負擔扶養義務之比例認定之，消債
    條例第64條之2第2項亦有明定。因父母親居住於胞妹所有房
    屋，爰自其必要生活費用中扣除相當於房屋支出所佔比例（
    111年度高雄市每人每月不含房屋支出之最低生活費之1.2倍
    13,088元），並扣除母親每月領取之國民年金老年年金後，
    再由聲請人與其餘2名扶養義務人各負擔3分之1，則聲請人
    就父親之扶養費應負擔4,363元(計算式：13,088÷3＝4,363)
    、就母親之扶養費應負擔2,649元【計算式：(13,088－5,141
    ）÷3＝2,649】為度，聲請人主張每月支出父母親之扶養費各
    2,000元，低於本院計算之基準，係屬合理，應予採計。
　②謝○嫣係100年11月生，現就讀國小，於108年度至109年度均
    無申報所得，名下無財產，前於110年6月17日領有行政院核
    發兒童補助10,000元，未領取其他補助或給付等情，此有戶
    籍謄本（卷第143頁）、稅務電子閘門財產所得調件明細表(
    卷第92至94頁)、所得資料清單及財產歸屬資料清單（卷第9
    2至94頁）、在學證明書（卷第141頁）、社會補助查詢表（
    卷第56至58頁）、存簿（卷第132至135頁）、離婚協議書（
    卷第140頁）、臺灣高雄少年及家事法院109年度家親聲字第
    58號民事裁定(卷第197至198頁)附卷可參。謝○嫣既未成年
    ，名下復無財產，應有受扶養之權利。又按受扶養者之必要
    生活費用，準用第1項規定計算基準數額，並依債務人依法
    應負擔扶養義務之比例認定之，消債條例第64條之2第2項亦
    有明定。因謝○嫣無房屋費用支出，爰自其必要生活費用中
    扣除相當於房屋支出所佔比例（111年度高雄市每人每月不
    含房屋支出之最低生活費之1.2倍13,088元），再由聲請人
    與前配偶共同負擔(試算式：13,088÷2＝6,544)，聲請人主張
    每月支出子女扶養費6,000元，應為可採。
　㈤聲請人是否有不能清償或不能清償之虞
　　聲請人目前每月收入25,140元，扣除最低生活費12,699元、
    父母親及子女扶養費共10,000元後，剩餘2,441元，而聲請
    人目前負債總額為1,738,874元（卷第77至81頁、第74至75
    頁、第72頁，包括：國泰世華銀行、滙豐(台灣)銀行、台新
    銀行），扣除扣除新光人壽、三商美邦人壽、中華郵政之保
    單解約金共286,867元(計算式：75,690＋11,455＋107,856＋48
    ,156＋676＋5,550＋12,475＋25,009＝286,867)後，以每月所餘
    逐年清償，至少須約49.57年【計算式：（1,738,874－286,8
    67）÷2,441÷12≒49.57】始能清償完畢，應認其已不能清償
    債務。
　㈥此外，聲請人無擔保或無優先權之債務總額未逾12,000,000
    元，且無消債條例第6條第3項、第8條或第46條各款所定駁
    回更生聲請之事由存在。則聲請人聲請更生為有理由，應予
    准許，爰命司法事務官進行本件更生程序。
四、依消債條例第11條第1 項、第45條第1 項、第16條第1 項，
    裁定如主文。
中　　華　　民　　國　　111 　年　　5 　　月　　 4　　日
              　　民事庭　　法　官　賴寶合
以上正本係照原本作成。
本裁定不得抗告。
中　　華　　民　　國　　111 　年　　5 　　月　　 4　　日
  　                        書記官　胡美儀

附表：
1.108年至109年綜合所得稅各類所得資料清單及財產歸屬資料清
單（卷第11至13頁）
2.財產及收入狀況說明書（卷第90至91頁）。
3.債權人清冊（卷第6頁）。
4.戶籍謄本（卷第142頁）。
5.勞工保險被保險人投保資料表（卷第14頁）。
6.個人商業保險查詢結果表（卷第174至175頁）。
7.財團法人金融聯合徵信中心前置協商專用債權人清冊（卷第15
  至17頁）。
8.信用報告（卷第18至23頁）。
9.社會補助查詢表（卷第47至49頁）。
10.勞動部勞工保險局函（卷第70至71頁）。
11.高雄市政府都市發展局函（卷第76頁）。
12.勞動部勞動力發展署高屏澎東分署函（卷第73頁）。
13.健保查詢表(卷第169頁)。
14.存簿(卷第24至29頁、108至131頁)。
15.金勻(即其邦)有限公司薪資袋、111年3月22日陳報狀（卷第1
   01至104頁、第194頁、第196頁）。
16.新光人壽保險股份有限公司函（卷第160至163頁）。
17.中國人壽保險股份有限公司函(卷第164至165頁)。
18.國泰人壽保險股份有限公司函(卷第170頁)。
19.三商美邦人壽保險股份有限公司函(卷第171頁)。
20.中華郵政股份有限公司壽險處函(卷第176至181頁)。